臺灣新竹地方法院刑事判決
109年度易字第162號
公  訴  人  臺灣新竹地方檢察署檢察官
被      告  黃家福


上列被告因詐欺案件，經檢察官提起公訴（108年度偵字第10171
號），被告於本院準備程序中，就被訴事實為有罪之陳述，經告
知被告簡式審判程序之旨，並聽取檢察官及被告之意見後，經本
院合議庭評議後裁定由受命法官獨任進行簡式審判程序，本院判
決如下：
    主  文
黃家福犯詐欺取財罪，處有期徒刑參月，如易科罰金，以新臺幣
壹仟元折算壹日。
未扣案犯罪所得新臺幣玖萬伍仟元沒收之，於全部或一部不能沒
收或不宜執行沒收時，追徵其價額。
    事  實
一、黃家福前積欠呂秀琴債務，明知無清償意願，竟更利用此一
    債權債務關係，意圖為自己不法之所有，基於詐欺取財之犯
    意，於民國108年3月19日前某時，佯為「金昱當鋪」員工，
    撥打電話向呂秀琴謊稱：黃家福委託當鋪進行抵押車輛之欠
    款代償，需呂秀琴先匯款後，當鋪即清償黃家福所積欠之款
    項云云，致呂秀琴陷於錯誤，而於108年3月19日起，在新竹
    縣竹北市縣政二路之7-11便利商店，陸續匯款共新臺幣（下
    同）9萬5,000元至沈紘裕（涉犯詐欺部分另由臺灣新竹地方
    檢察署檢察官為不起訴處分）所有之中華郵政股份有限公司
    帳號000-00000000000000號帳戶（下稱郵局帳戶），再由沈
    紘裕以現金提領7萬元交付黃家福、匯款2萬5,000元至黃家
    福所有之臺灣土地銀行帳號000-000000000000號帳戶之方式
    ，詐取9萬5,000元得手。嗣呂秀琴匯款後未獲清償察覺有異
    而報警處裡，經警循線查悉上情。
二、案經呂秀琴訴由新竹縣政府警察局竹北分局報告臺灣新竹地
    方檢察署檢察官偵查起訴。　
    理  由
一、上揭犯罪事實，業據被告黃家福於警詢、檢察事務官詢問中
    、本院準備程序、簡式審判程序中坦承不諱（見108年度偵
    字第7537號卷【下稱7537號偵卷】第14至16頁、第49至50頁
    ，108年度偵字第10171號卷【下稱10171號偵卷】第15至16
    頁，本院109年度易字第162號卷【下稱本院卷】第51至53頁
    、第89至92頁、第101至105頁），核與同案被告沈紘裕於檢
    察事務官詢問中之供述、告訴人呂秀琴於警詢及檢察事務官
    詢問中之指訴大致相符（見7537號偵卷第4頁、第57至58頁
    ，10171號偵卷第15至16頁、第21至24頁），並有中華郵政
    股份有限公司開戶資料及交易明細各1份等件附卷可佐（見7
    537號偵卷第25至27頁），足認被告上開任意性之自白與事
    實相符，堪以採信。綜上，本案事證明確，被告犯行洵堪認
    定，應依法論科。
二、論罪科刑：
（一）核被告所為，係犯刑法第339條第1項之詐欺取財罪。
（二）爰以行為人責任為基礎，審酌被告且前已因詐欺行為與達
      成調解而對告訴人負有履行義務，竟不思以一己之力賺取
      財物，儘速履行調解條件，反再對告訴人施加詐術，使告
      訴人另行匯款9萬5,000元，以此方式再度詐取告訴人之財
      物，顯乏尊重他人財產權之觀念，行為實應予嚴懲；又其
      犯後雖坦認犯行，並於本院與告訴人再度達成和解，然迄
      本院宣判前，仍完全未履行和解條件之犯後態度，兼衡被
      告自述其高中肄業之智識程度，目前從事汽車美容工作，
      月收入約3萬2,000元，未婚沒有子女，與姐姐、姊夫及姐
      姐之小孩同住，經濟狀況小康，除積欠告訴人之債務外，
      無其他債務，暨其犯罪之動機、目的、手段、實際所生危
      害程度等一切情狀，量處被告如主文所示之刑，並諭知易
      科罰金之折算標準。
三、按供犯罪所用、犯罪預備之物或犯罪所生之物，屬於犯罪行
    為人者，得沒收之；犯罪所得，屬於犯罪行為人者，沒收之
    ；前二項之沒收，於全部或一部不能沒收或不宜執行沒收時
    ，追徵其價額，刑法第38條第2項前段、第38條之1第1項前
    段、第3項分別定有明文。又刑法第38條之2第2項規定：宣
    告前二條之沒收或追徵，有過苛之虞、欠缺刑法上之重要性
    、犯罪所得價值低微，或為維持受宣告人生活條件之必要者
    ，得不宣告或酌減之。再按「任何人都不得保有犯罪所得」
    為普世基本法律原則，犯罪所得之沒收、追繳或追徵，在於
    剝奪犯罪行為人之實際犯罪所得，包括原物或其替代價值利
    益，使其不能坐享犯罪之成果，以杜絕犯罪誘因，可謂對抗
    、防止經濟、貪瀆犯罪之重要刑事措施，性質上屬類似不當
    得利之衡平措施，著重所受利得之剝奪。經查被告就為本案
    詐欺取財犯行所詐得之款項為9萬5,000元等情，已如上述，
    是此部分為被告之犯罪所得，亦未扣案，而被告雖曾予告訴
    人達成和解，然從未履行等情，亦如前述；且宣告沒收並無
    過苛之虞或欠缺刑法上之重要性，亦無為維持被告生活條件
    之必要等得不宣告或酌減之情形，依刑法第38條之1第1項前
    段、第3項規定，應予沒收，於全部或一部不能沒收或不宜
    執行沒收時，追徵其價額。
據上論斷，應依刑事訴訟法第273條之1第1項、第299條第1項前
段，判決如主文。
本案經檢察官張瑞玲提起公訴，檢察官高如應到庭執行職務。
中　　華　　民　　國　　109 　年　　12　　月　　18　　日
                  刑事第六庭      法　官　    王榮賓
以上正本證明與原本無異。
如不服本判決應於收受送達後20日內向本院提出上訴書狀，並應
敘述具體理由；其未敘述上訴理由者，應於上訴期間屆滿後20日
內向本院補提理由書（均須按他造當事人之人數附繕本）「切勿
逕送上級法院」。告訴人或被害人如對於本判決不服者，應具備
理由請求檢察官上訴，其上訴期間之計算係以檢察官收受判決正
本之日期為準。
中　　華　　民　　國　　109 　年　　12　　月　　23　　日
                                  書記官      蘇鈺婷
附錄本案論罪科刑法條：
刑法第339條第1項：
意圖為自己或第三人不法之所有，以詐術使人將本人或第三人之
物交付者，處5年以下有期徒刑、拘役或科或併科50萬元以下罰
金。